【裁判字號】    98,易,1598
【裁判日期】    980831
【裁判案由】    詐欺
【裁判全文】
臺灣板橋地方法院刑事判決              98年度易字第1598號
聲  請  人  臺灣板橋地方法院檢察署檢察官
被      告  乙○○
上列被告因詐欺案件，經檢察官聲請簡易判決處刑（98年度偵字
第10581 號），本院受理後（98年度簡字4374號），認不宜以聲
易判決處刑，改依通常程序審理 ，並判決如下：
    主  文
乙○○無罪。
    理  由
一、聲請意旨略以: 被告乙○○明知目前國內社會上層出不窮之
    不法份子為掩飾渠等犯行，避免執法人員之追緝及處罰，經
    常利用他人之金融帳戶、提款卡及密碼詐取財物，以確保犯
    罪所得之不法利益並掩人耳目，在客觀可以預見取得他人金
    融帳戶使用之行為，常與財產犯罪有密切關連，竟基於幫助
    詐欺之故意，於民國96年9 月11日前之某時，在其位於臺北
    市○○區○○路66巷36號之公司樓下，將其在臺灣郵政股份
    有限公司汐止郵局（下稱汐止郵局）所開立之00000000000
    000 號及另一彰化商業銀行南港分行帳號等共計2 帳戶之存
    摺、提款卡及密碼，交與詐騙集團指定之人，供該詐騙集團
    作為詐欺犯罪之用。嗣該犯罪集團成員間，即共同基於意圖
    為自己不法所有之犯意，於96年9 月11日前之某時，由某成
    員在報紙分類廣告上刊登貸款訊息，待甲○○主動以電話探
    詢時，佯稱若欲貸款，須先匯保證金云云，致使甲○○陷於
    錯誤，於同日在臺北縣永和市○○路178 號永和秀朗郵局之
    ATM 前，依指示操作匯款新臺幣（下同）8,000 元至甲○○
    前開汐止郵局之00000000000000號帳戶內而詐騙得逞，因認
    被告涉犯刑法第30條第1 項、刑法第339 條第1 項之幫助詐
    欺取財罪嫌云云。
二、按犯罪事實應依證據認定之，無證據不得認定犯罪事實；不
    能證明被告犯罪者，應諭知無罪之判決。刑事訴訟法第154
    條第2 項、第301 條第1 項，分別定有明文。次按認定犯罪
    事實應依證據，為刑事訴訟法所明定，故被告否認犯罪事實
    所持之辯解，縱屬不能成立，仍非有積極證據足以證明其犯
    罪行為，不能遽為有罪之認定（最高法院30年上字第1831號
    判例參照）。又刑事訴訟法第161 條已於91年2 月8日 修正
    公布，其第1 項規定：檢察官就被告犯罪事實，應負舉證責
    任，並指出證明之方法。因此，檢察官對於起訴之犯罪事實
    ，應負提出證據及說服之實質舉證責任。倘其所提出之證據
    ，不足為被告有罪之積極證明，或其指出證明之方法，無從
    說服法院以形成被告有罪之心證，基於無罪推定之原則，自
    應為被告無罪判決之諭知（最高法院92年臺上字第128 號判
    例參照）。
三、公訴意旨認為被告乙○○涉犯上開罪嫌，無非以(一)被告乙○
    ○於警詢時及偵訊中之供述；(二)告訴人甲○○於警詢時之指
    訴；(三)乙○○之汐止郵局00000000000000號帳戶之開戶資料
    及交易明細資料為其論據。訊據被告乙○○則堅決否認有幫
    助詐欺之犯行，辯稱: 因當時伊要貸款，看報紙找到負責辦
    理貸款的公司，公司人員詢問伊狀況，並先要伊付8,000 元
    之代辦費，伊就轉帳給他們，之後貸款公司人員即傳真一些
    不實之扣繳憑單及在職證明給伊，並表示如銀行來電詢問，
    就照著資料回答。後來，貸款公司人員表示資料還是不齊，
    並要伊先繳6 萬元之利息，但伊表示沒有錢，公司人員即要
    伊先把伊帳戶交給他們作資金往來之資料，以便通過貸款，
    所以伊就把本件帳戶及彰化商業銀行南港分行帳戶之存摺及
    提款卡交給該公司派來之計程車司機，伊當時認為該司機應
    該是他們公司長期配合之外務人員等語。
四、證據能力方面－本案以下所引用之卷證資料，並無證據證明
    係公務員違背法定程序所取得，且被告以外之人於審判外之
    陳述，經核並無非出於自由意願而為陳述或遭違法取證及顯
    有不可信之情況，再卷內之文書證據，亦無刑事訴訟法第15
    9 條之4 之顯有不可信之情況與不得作為證據之情形，且公
    訴人、被告迄本院言詞辯論終結前均未聲明異議，依刑事訴
    訟法第159 條至159 條之5 之規定，均有證據能力，合先敘
    明。
五、實體方面－本院查:
  (一)汐止郵局第00000000000000號帳戶係被告所申請開立，被告
    於96年6 月25日左右，在其任職位於臺北市○○區○○路66
    巷36號之公司樓下，將該帳戶之存摺影本、提款卡及密碼交
    付他人，嗣告訴人甲○○於96年9 月11日前之某日遭人詐騙
    ，而於96年9 月11日匯款8,000 元至被告之上開帳戶內之事
    實，均為被告所不否認，並有上開帳戶之開戶資料、交易明
    細表及被害人甲○○之郵政國內匯款執據在卷可稽【見97年
    度偵字第7500號卷第15頁、23至26頁】。惟上開各項證據僅
    能證明被告開立之上開帳戶曾交付他人，及告訴人有遭人詐
    欺而匯款至上開帳戶內之事實，尚不足認被告將上開帳戶存
    摺、提款卡及密碼交付他人時，有幫助詐欺之不確定故意，
    先此指明。
  (二)被告辯稱: 因當時伊要貸款，看報紙找到負責辦理貸款的公
    司，公司人員詢問伊狀況，並先要伊付8,000 元之代辦費，
    伊就轉帳給他們，之後貸款公司人員即傳真一些不實之扣繳
    憑單及在職證明給伊，並表示如銀行來電詢問，就照著資料
    回答乙節，業據被告提出96年5 月14日自由時報分類廣告1
    份、ATM 轉帳明細表、內容不實之各類所得扣繳暨免扣繳憑
    單傳真影本、在職證明書傳真影本【見97年度偵字第7500號
    卷第27、17、35、36頁】等資料可佐，並有被告匯款入新竹
    商業銀行（現為渣打國際商業銀行，下稱渣打銀行）中和分
    行第00000000000 號帳戶之開戶資料及交易明細表在卷可按
    【見97年度偵字第7500號卷第20、21頁】。而上開渣打銀行
    中和分行之開戶人朱淑蕙因涉嫌提供該帳戶予詐欺集團成員
    使用，經臺灣板橋地方法院檢察署檢察官認其涉犯幫助詐欺
    罪嫌，以96年度偵字第16699 號聲請簡易判決處刑後，由本
    院以96年度偵字第6066號判處拘役40日，嗣朱淑惠提起上訴
    ，由本院合議庭撤銷原判決，以97年度簡上字196 號改判拘
    役59日確定等情，復有本院97年度簡上字196 號卷宗附卷可
    稽，足徵被告上開所辯，尚非臨訟杜撰，堪以採信，其應係
    誤信自稱代辦貸款業者之詐欺集團成員所言，為製作「資金
    往來」證明以達向銀行順利辦理貸款之目的，而將其上開帳
    戶存摺、提款卡及密碼等資料交付無訛。
  (三)被告當時因需款恐急，未予深思即欲以不誠實之方法辦理貸
    款，並聽從自稱代辦貸款業者指示而交付上開帳戶之作為，
    固不足為訓，然上開帳戶嗣後使用情形，既非被告事前所得
    預料，則其主觀上即無從預見告訴人甲○○或他人會因遭詐
    騙而匯款至其上開帳戶。是縱被告交付上開帳戶存摺、提款
    卡及密碼，確予詐欺集團助力，然其欠缺主觀上幫助詐欺之
    犯意，業如前述，即難以幫助詐欺罪相繩。
六、綜上所述，檢察官所舉之證據均不能證明被告主觀上確有幫
    助詐欺集團行詐騙犯行之故意，此外，復查無其他證據足證
    被告確有公訴人所指幫助詐欺犯行，不能證明被告犯罪，自
    應為被告無罪判決之諭知。
據上論斷，應依刑事訴訟法第452 條、第301 條第1 項，判決如
主文。
本件經檢察官曾文鐘到庭執行職務。
中    華    民    國    98    年    8     月    31    日
                  刑事第二十二庭審判長法  官   古秋菊
                                      法  官   徐蘭萍
                                      法  官   陳昭筠
上列正本證明與原本無異。
如不服本判決，應於判決送達後10日內敘明上訴理由，向本院提
出上訴狀 (應附繕本) ，上訴於臺灣高等法院。其未敘述上訴理
由者，應於上訴期間屆滿後20日內向本院補提理由書「切勿逕送
上級法院」。
                                      書記官   王元佑
中    華    民    國    98    年    9     月    2     日


司法院資訊處製作；財團法人民間司法改革基金會備份。
